臺灣高等法院臺中分院民事判決
110年度家上字第101號
上  訴  人  乙○○
訴訟代理人  雷皓明律師
複  代理人  李昭萱律師
            林柏漢律師
被  上訴人  甲○○

訴訟代理人  張洛洋律師
複  代理人  黃敦彥律師（辯論終結後，解除委任）
上列當事人間離婚事件，上訴人對於中華民國110年5月25日臺灣
臺中地方法院109年度婚字第735號第一審判決提起上訴，本院於
111年1月4日言詞辯論終結，判決如下：
    主  文
一、上訴駁回。
二、第二審訴訟費用由上訴人負擔。
    事實及理由
壹、上訴人主張：兩造於民國95年6月8日結婚，育有一子丙○○。
    自丙○○出生後，被上訴人性情漸為孤僻、猜疑且不易相處，
    致兩造間開始產生諸多家庭、金錢、醫療觀念、價值觀之矛
    盾及衝突。且被上訴人拒絕與其溝通互動，亦不願與其原生
    家庭互動，經常不願與其一同回老家探視其父母。兩造雖同
    住，但自96年起，已分房多年，早已無夫妻之實，亦無婚姻
    關係存續之意義。又兩造一同參加員工旅遊過程中，被上訴
    人均不願與其互動，視其為陌生人。故自被上訴人待上訴人
    之態度觀之，難見伊有何積極維持婚姻之意欲，實難期兩造
    婚姻關係長久穩定與健全。客觀上任何人若處於相同境況，
    均難有繼續維持婚姻之意願。因兩造長期互動冷漠、互不聞
    問彼此生活，毫無夫妻共營婚姻生活之實，迄今已達14餘年
    。足認兩造婚姻關係具有難以維持之重大事由，皆係被上訴
    人上開行為所致，故可歸責於被上訴人。縱認上訴人曾於10
    5年間，與他人發生不正常男女交往關係之事宜，亦應認兩
    造可歸責程度相同等情。爰依民法第1052條第2項規定，請
    求判准其與被上訴人離婚（未繫屬本院部分，茲不復贅）。
貳、被上訴人則以：否認上訴人所指：兩造婚姻關係有難以維持
    婚姻之重大事由等事實。兩造雖分房睡，但仍有性生活。上
    訴人所稱：伊不願與其溝通，甚或兩造對於親密關係、家庭
    生活開銷用度、丙○○之教育及扶養等等有所衝突，均係夫妻
    間因來自不同成長環境，而有不同之觀念所導致。上開生活
    瑣事均為兩造得溝通協調，且該等情狀亦核屬夫妻日常生活
    中常見之輕微異見，要難認兩造婚姻關係已發生重大破綻，
    且已達無回復之可能性程度。況上訴人有於105年11月7日，
    與訴外人林○○一同進出旅館，逾越男女社交分際之事實存在
    。又其於109年8月17日攜丙○○，與訴外人黃○○同遊，過程中
    其與黃○○牽手，並與丙○○3人同宿1房。其更與黃○○同睡一床
    ，顯已逾正常異性交往分際。綜上，兩造婚姻關係並無難以
    維持婚姻之重大事由存在。如鈞院認兩造婚姻關係客觀上已
    達難以繼續維持之重大程度，上訴人實屬可歸責一方，自不
    得訴請判決離婚等語置辯。
參、原審為上訴人敗訴之判決，上訴人不服，上訴求為判決：一
    、原判決廢棄。二、准其與被上訴人離婚。被上訴人則聲明
    ：上訴駁回。　　
肆、本院得心證之理由：
一、上訴人主張：兩造現婚姻關係存續中，且已分房多年之事實
    ，為被上訴人所不爭執，並有其所提戶籍謄本附於原審卷17
    -19頁可參，此部分堪信為真實。
二、兩造婚姻關係難認具有民法第1052條第2項前段所定難以維
    持婚姻之重大事由，且上訴人為無過失，或其可歸責程度為
    較輕或相同：　　　　
  ㈠按民法第1052條第2項所稱：有前項以外之重大事由，難以維
    持婚姻者，夫妻之一方得請求離婚，係抽象的、概括的離婚
    事由，乃緣於74年修正民法親屬編時，為因應實際需要，參
    酌各國立法例，導入破綻主義思想所增設。關於「難以維持
    婚姻之重大事由」，其判斷之標準為婚姻是否已生破綻而無
    回復之希望。即依客觀事實該婚姻是否已達於倘處於同一境
    況，任何人均將喪失維持意欲之程度而定（參最高法院106
    年度台上字第1696號民事判決）。又同條項但書規定：難以
    維持婚姻之重大事由應由夫妻之一方負責者，僅他方得請求
    離婚，乃因如肯定有責配偶之離婚請求，無異承認恣意離婚
    ，破壞婚姻秩序，且有背於道義，尤其違反自己清白之法理
    ，有欠公允，同時亦與國民之法感情及倫理觀念不合，因而
    採消極破綻主義，而非積極破綻主義。以故，難以維持婚姻
    之重大事由，非應由夫妻之一方負責者，雙方均得請求離婚
    ；其事由應由夫妻之一方負責者，僅他方得請求離婚；倘夫
    妻雙方就該事由均須負責時，則應比較衡量雙方之有責程度
    ，僅責任較輕之一方得向責任較重之他方請求離婚，如有責
    程度相同時，雙方均得請求離婚，始屬公允（參最高法院10
    9年度台上字第710號民事判決）。
　㈡上訴人主張：兩造婚姻關係具有民法第1052條第2項前段所定
    難以維持婚姻之重大事由，且皆可歸責於被上訴人，或兩造
    可歸責程度相同之事實，為被上訴人所否認，並以前詞置辯
    。依證人丙○○於本院證稱：「兩造婚後相處不好，感情也不
    好，在證人面前無親密動作，分房睡，沒有交流或溝通，所
    以不會吵架。被上訴人回家不會與上訴人打招呼。被上訴人
    以前曾有與上訴人回爺爺奶奶家，但上訴人未與被上訴人回
    外公外婆家。證人未曾看過被上訴人向伊親朋好友，介紹上
    訴人（參本院卷106-110頁）」等語，尚無從憑認上訴人上
    開主張堪信為真實。而上訴人就其上開主張，復未提出其他
    相關證據，供本院審酌。
　㈢被上訴人辯稱：上訴人曾與林○○有上開逾越一般正常男女交
    往分際之行為之事實，業據伊提出伊於105年11月8日，與林
    ○○簽立之協議和解書附於原審卷65、66頁可參，並為上訴人
    所不爭執，此部分應堪信為真實。
　㈣本院經綜合審酌：兩造所提相關事證，暨所為辯論意旨等一
    切情狀後，認因民法第1052條第2項前段所定難以維持婚姻
    之重大事由，其判斷之標準為婚姻是否已生破綻而無回復之
    希望。且需依「客觀」事實該婚姻是否已達於倘處於同一境
    況，任何人均將喪失維持意欲之程度而定。自不得徒憑上訴
    人「主觀」所認，即率認兩造婚姻關係已具有該條項前段所
    定難以維持婚姻之重大事由。況上訴人曾與林○○，有上開逾
    越一般正常男女交往分際之行為之事實，實難認上訴人為無
    過失，或其可歸責程度為較輕或相同。
三、綜上所述，兩造婚姻關係既然無法認定具有民法第1052條第
    2項前段所定難以維持婚姻之重大事由，且上訴人為無過失
    ，或其可歸責程度為較輕或相同。則揆諸上開說明意旨，上
    訴人依民法第1052條第2項規定，請求判決准其與被上訴人
    離婚，為無理由。是原審為上訴人敗訴之判決，經核於法尚
    無違誤。故上訴人上訴求為廢棄原判決，為無理由，應予駁
    回。
四、本件事證已臻明確，兩造其餘之攻擊或防禦方法及所用之證
    據，經本院斟酌後，認為均不足以影響本判決之結果，爰不
    逐一論列，附此敘明。
伍、據上論結，本件上訴為無理由，判決如主文。
中　　華　　民　　國　　111 　年　　1 　　月　　18　　日
                    家事法庭  審判長法  官  王  銘
                                    法  官  張國華
                                    法  官  唐敏寶
正本係照原本作成。
如不服本判決，應於收受送達後20日內向本院提出上訴書狀，其
未表明上訴理由者，應於提出上訴後20日內向本院補提理由書狀
（均須按他造當事人之人數附繕本）。因疫情而遲誤不變期間，
得向法院聲請回復原狀。
上訴時應提出委任律師或具有律師資格之人之委任狀。委任有律
師資格者，另應附具律師資格證書及釋明委任人與受任人有民事
訴訟法第466條之1第1項但書或第2項所定關係之釋明文書影本。
如委任律師提起上訴者，應一併繳納上訴裁判費。
                                    書記官  劉恒宏
中　　華　　民　　國　　111 　年　　1 　　月　　18　　日